臺灣雲林地方法院刑事判決
110年度交易字第204號
公  訴  人  臺灣雲林地方檢察署檢察官
被      告  楊坤澄



上列被告因過失傷害案件，經檢察官提起公訴（110年度偵字第3
177號），於本院準備程序中，被告就被訴事實為有罪之陳述，
經本院裁定進行簡式審判程序，判決如下：
    主  文
楊坤澄犯過失傷害罪，處拘役伍拾伍日，如易科罰金，以新臺幣
壹仟元折算壹日。　　
    事  實
一、楊坤澄於民國109年9月7日下午4時15分許，駕駛車牌號碼00
    -0000號自用小客車，沿雲林縣莿桐鄉六合村雲154縣道逆向
    (西往東)臨時停靠在雲林縣○○鄉○○村○○00○0號前雲154縣道
    由東往西行向之路旁，其本應注意汽車在未劃設慢車道之雙
    向2車道行駛時，應在遵行車道內行駛；起駛前應顯示方向
    燈，注意前後左右有無障礙或車輛行人，並應讓行進中之車
    輛行人優先通行；迴車前，應暫停並顯示左轉燈光，看清無
    來往車輛，並注意行人通過，始得迴轉，而依當時天候晴、
    日間自然光線、柏油路面乾燥、無缺陷、無障礙物且視距良
    好等情形，並無不能注意之情事，竟疏未注意，即貿然自路
    旁由西往東逆向起駛，欲向右迴轉至由東往西行向道路上，
    適張為荏騎乘車牌號碼000-000號普通重型機車，沿雲154縣
    道由東往西方向直行至上址前，見狀欲從楊坤澄車輛前方繞
    過，楊坤澄仍未注意，車輛之前車頭遂與張為荏機車右側車
    身發生碰撞，張為荏當場人車倒地，因此受有右腳第5趾開
    放性骨折合併掌趾關節脫位術後，併發第5蹠骨趾骨關節創
    傷後關節炎，致關節壞死等傷害。楊坤澄於肇事後，其犯罪
    未被有偵查權限之機關或公務員發覺前，主動向到場之員警
    表明其為肇事者自首並接受裁判。
二、案經張為荏訴由雲林縣警察局斗六分局報告臺灣雲林地方檢
    察署檢察官偵查起訴。　　
    理  由
一、本件被告楊坤澄所犯係死刑、無期徒刑、最輕本刑為3年以
    上有期徒刑以外之罪，其於準備程序就前揭被訴事實為有罪
    之陳述，經告知簡式審判程序之旨，並聽取公訴人與被告之
    意見後，依刑事訴訟法第273條之1第1項規定，裁定進行簡
    式審判程序。
二、認定犯罪事實所憑之證據及理由
  ㈠上開犯罪事實，業據被告於審判中坦承不諱(本院卷第170頁
    、第177頁、第178頁)，並經證人即告訴人張為荏證述在案
    （偵卷第11頁至第15頁、第63頁正反面、偵卷第95頁至第97
    頁），且有國立臺灣大學醫學院附設醫院雲林分院診斷證明
    書1份、現場照片12張、道路交通事故現場圖、道路交通事
    故調查報告表㈠㈡各1份、證號查詢汽車駕駛人資料及車牌號
    碼00-0000號自用小客車行照影本1 份、車牌號碼000-000號
    普通重型機車車輛詳細資料報表、證號查詢機車駕駛人資料
    各1紙、中國醫藥大學附設醫院診斷證明書1份在卷可稽（偵
    卷第29頁、第35頁至第45頁、第47頁、第55頁至第57頁、第
    75頁至第77頁、第79頁至第81頁、本院卷第185頁)。
　㈡汽車在未劃設慢車道之雙向2車道行駛時，應在遵行車道內行
    駛；起駛前應顯示方向燈，注意前後左右有無障礙或車輛行
    人，並應讓行進中之車輛行人優先通行；迴車前，應暫停並
    顯示左轉燈光，看清無來往車輛，並注意行人通過，始得迴
    轉，道路交通安全規則第97條第1項第1款、第89條第1項第7
    款、第106條第5款分別定有明文。被告領有駕照並駕駛自用
    小客車上路，自應遵守之。而案發當時天候晴、日間自然光
    線、柏油路面乾燥、無缺陷、無障礙物、視距良好，客觀上
    並無不能注意之情事，有前揭道路交通事故調查報告表㈠及
    現場照片在卷可憑，其竟疏於注意，自路旁逆向起駛迴車，
    未看清有無來車輛，又未讓直行之告訴人機車優先通行，致
    2車發生碰撞，顯見被告駕駛車輛未遵守上開規定，自有應
    注意、能注意而不注意之過失責任甚明。另本案經行車事故
    鑑定會鑑定結果認為：「一、楊坤澄駕駛自用小客車，逆向
    停車後，起駛迴車不當，為肇事原因。二、張為荏駕駛普通
    重型機車，無肇事因素」，益徵被告就本案交通事故肇事確
    有過失。被告雖另稱告訴人如果來不及反應應該會撞到我車
    的車身或車後門云云，惟告訴人警詢、偵查均稱其見被告車
    輛橫佔在道路上，就先打左方向燈從被告車輛車頭繞過，但
    被告車輛仍繼續迴轉因此發生碰撞等語確實，則告訴人發現
    上開狀況已採取相對應之反應措施，難認有何過失之處。另
    被告雖不依順行之方向臨時停車，惟本案發生時被告車輛已
    經起駛並迴轉在路上，故違規逆向停車尚難認與車禍發生有
    因果關係。
　㈢告訴人於案發後右腳第5趾(即右腳小指)經回診治療，仍呈現
    關節壞死結果，經檢察官提出前開中國醫藥大學附設醫院診
    斷證明書1紙在卷可證，足認被告確實因本件車禍受有此部
    分傷害，起訴書雖未記載，本院仍得予以審酌補充。
　㈣被告上開過失駕駛行為，導致告訴人受有事實欄所載之傷勢
    ，被告之過失行為與告訴人之傷害結果間具有相當因果關係
    ，應屬明確。是被告之自白與事實相符，可信為真實。綜上
    ，本案事證明確，被告犯行堪以認定，應依法論科。
三、論罪科刑之理由
  ㈠核被告所為，係犯刑法第284條前段之過失傷害罪。
  ㈡被告肇事後於有偵查犯罪職權之機關或公務員發覺前，主動
    向員警坦承其為車禍肇事之人，有雲林縣警察局斗六分局饒
    平派出所道路交通事故肇事人自首情形紀錄表1紙在卷可查
    （偵卷第49頁），堪認符合自首要件，爰依刑法第62條前段
    規定，減輕其刑。
  ㈢爰審酌被告駕駛車輛上路，本應遵守交通法規，以保護自己
    及其他用路人之生命身體安全，卻疏未注意，不慎與告訴人
    發生車禍事故，使告訴人受有前開傷勢，所為不該。另衡及
    被告犯後坦承犯行，惟被告與告訴人因賠償金額未有共識而
    尚未達成和解，目前告訴人領取強制險新臺幣(下同)7萬7,4
    35元，經告訴人陳述在案(本院卷第173頁)；再考量被告為
    肇事原因；參以被告無任何前科紀錄，有臺灣高等法院被告
    案紀錄表1紙在卷可參（本院卷第189頁），足認其素行尚可
    ，與被告自陳夜間高工畢業，從事臨時工工作，日薪1,100
    元等一切情狀（本院卷第182頁），量處如主文所示之刑，
    並諭知易科罰金之折算標準。
據上論斷，應依刑事訴訟法第273條之1第1項、第299條第1項前
段，刑法第284條前段、第62條前段、第41條第1項前段，刑法施
行法第1條之1第1項，判決如主文。
本案經檢察官林柏宇提起公訴；檢察官蔡少勳、黃立夫到庭執行
職務。
中    華    民    國    111    年    1    月     6    日
                  刑事第二庭   法  官   黃麗竹 
以上正本證明與原本無異。 　　　　　　　　　
如不服本判決應於收受判決後20日內向本院提出上訴書狀，並應
敘述具體理由；其未敘述上訴理由者，應於上訴期間屆滿後20日
內向本院補提理由書（均須按他造當事人之人數附繕本）。「切
勿逕送上級法院」。
告訴人或被害人如不服判決，應備理由具狀向檢察官請求上訴，
上訴期間之計算，以檢察官收受判決正本之日起算。
                               書記官   黃巧吟
中　　華　　民　　國　　111  　年　　1 　 月　 　6　  日

附錄本案論罪科刑法條全文：
中華民國刑法第284條
因過失傷害人者，處1年以下有期徒刑、拘役或10萬元以下罰金
；致重傷者，處3年以下有期徒刑、拘役或30萬元以下罰金。